【裁判字號】    97,消債更,472
【裁判日期】    980527
【裁判案由】    聲請更生程序
【裁判全文】
臺灣高雄地方法院民事裁定           97年度消債更字第472號
聲  請  人  甲○○
上列當事人因消費者債務清理事件聲請更生，本院裁定如下：
    主  文
聲請人即債務人甲○○自中華民國九十八年五月二十七日下午四
時起開始更生程序。
命司法事務官進行本件更生程序。
    理  由
一、聲請意旨略以：聲請人前於民國95年間依「中華民國銀行公
    會會員辦理消費金融案件無擔保債務協商機制」（下稱債務
    協商機制）向最大債權銀行即聯邦商業銀行股份有限公司請
    求共同協商債務清償方案，並達成分期還款協議，同意自95
    年5 月起，分80期，利率3.88% ，按月償還新臺幣（下同）
    16,319元。聲請人於93年12月至94年3 月自營黃金菇批售工
    作，每月平均營業額約56729 元，惟於94年4 月因菇類種植
    廠商無法配合需求供貨，聲請人之工作呈現斷斷續續之狀態
    ，乃自95年5 月迄今從事按摩服務業，每月平均營業額為2
    萬元，每月收入於扣除必要生活費用、扶養父親及繳納房屋
    貸款後已難以維持生活，終致聲請人勉力繳納數期協商款後
    ，不得已於97年5 月即告毀諾。聲請人於聲請前提出包括有
    擔保債權部分之債權人清冊，並以書面向最大債權銀行台灣
    土地銀行表明共同協商之意願，申請前置協商，但遭認曾參
    與銀行公會協商機制成立退件。聲請人既已不能清償債務，
    又無從再為協商，又無擔保或無優先權之債務總額未逾1,20
    0 萬元，復未經法院裁定開始清算程序或宣告破產，爰依法
    聲請更生等語。
二、按債務人不能清償債務或有不能清償之虞者，得依本條例所
    定更生程序，清理其債務；債務人無擔保或無優先權之債務
    總額未逾1200萬元者，於法院裁定開始清算程序或宣告破產
    前，得向法院聲請更生；債務人對於金融機構因消費借貸、
    自用住宅借款、信用卡或現金卡契約而負債務，在聲請更生
    或清算前，應提出債權人清冊，以書面向最大債權金融機構
    請求協商債務清償方案並表明共同協商之意旨；債務人與金
    融機構協商成立者，不得聲請更生或清算，但因不可歸責於
    己之事由，致履行顯有重大困難者，不在此限；本條例施行
    前，債務人依金融主管機關協調成立之中華民國銀行公會會
    員辦理消費金融案件無擔保債務協商機制與金融機構成立之
    協商，準用前項之規定。消費者債務清理條例第3 條、第42
    條第1 項、第151 條第1 項、第5 項、第6 項分別定有明文
    。
三、本件聲請人於95年依「中華民國銀行公會會員辦理消費金融
    案件無擔保協商機制」與各債權銀行協商成立，當時積欠無
    擔保債務合計為1,148,727 元，分80期，利率百分之3.88，
    每月應繳金額16,319元，惟於97年5 月起即未依約履行等情
    ，業經聲請人陳報明確，並有協議書、無擔保債務還款計劃
    書、繳款明細、財團法人金融聯合徵信中心債權人清冊及台
    灣土地銀行退件通知附卷可憑。
四、本件聲請人主張：伊自95年5 月迄今從事按摩服務業，每月
    平均營業額約為2 萬元，每月收入扣除上開協商款16,319外
    ，尚須支付房屋貸款6,809 元及扶養父親之費用3,000 元後
    ，已不敷支出高雄市個人最低之10,991元生活費用，而難以
    維持生活，經查：
（一）聲請人之目前尚欠金融機構消費貸款房屋貸款2,076,000
      元、無擔保消費借貸債務856,273 元，債務總額為000000
      0 元有財團法人金融聯合徵信中心債權人清冊可證（本院
      卷第8 至10頁）。
（二）聲請人目前從事按摩服務業，名下有土地1筆（高雄市○
      ○區○○段八小段0000-0000地號）、房屋1棟（高雄市○
      ○區○○里○○路1141號11樓之1），為聲請人自用住宅
      ，另有大同股份有限公司30,000元投資一筆，其財產總金
      額依公告地價計算約為1,145,196 元，其於國稅局資料95
      年、96年度總所得分別為134 元、1,673 元，另聲請人自
      陳於93年12月至94年3 月自營黃金菇批售工作，每月平均
      營業額約56729 元，惟於94年4 月因菇類種植廠商無法配
      合需求供貨，聲請人之工作呈現斷斷續續之狀態，乃自95
      年5 月迄今從事按摩服務業，每月平均營業額為2 萬元等
      情此有聲請人薪資扣繳憑單、財政部高雄市國稅局95及96
      年度綜合所得稅各類所得資料清單、財產歸屬資料清單及
      土地及建物登記謄本、聲請人戶籍謄本、自製帳冊及現值
      工作負責人出具之證明在卷足憑（本院卷第6 、35至42、
      71至92頁）。
（三）聲請人主張需支付其父黃榮禮為每月3,000元之生活費用
      云云，有戶籍謄本可證，惟依財政部高雄市國稅財產歸屬
      資料清單及95年96年度綜合所得各類所得資料清單所示（
      本院卷第66至68頁），黃榮禮名下有3 筆房屋，4 筆土地
      ，1 筆田賦，1 輛汽車，總金額約為1,074,971 元，雖無
      所得，然依其資產，客觀而言，應足以負擔自身生活所需
      ，並無不能維持生活可言，故聲請人主張每月給付其父扶
      養費3,000 元部分，自無可採。
（四）又聲請人主張，其每月須支付名下之自用住宅（鼓山區○
      ○段○○段0000-0000 地號土地及其上高雄市○○區○○
      里○○路1141號11樓之1） 房屋貸款6,809 元，有土地及
      建物登記簿謄本、戶籍謄本、繳納房屋貸款台灣土地銀行
      存摺明細影本可證（本院卷第6 、35至42、45至46頁），
      核屬必要，自堪信為真實。
（五）綜上所述，依聲請人97年平均每月收入20,000元為核算基
      礎，並參酌內政部公告之97年度高雄市最低生活費每人每
      月10,991元計算，其收入於扣除個人日常生活所需之必要
      費用10,991元及房貸之支出6,809元後，僅餘2,200元（計
      算式：00000-00000-0000＝2200），已無法履行協商款16
      319 元，足證聲請人確有不可歸責於己之重大事由，致履
      行協商有困難，參以聲請人目前雖僅46歲，屬中壯之年，
      惟每月收入狀況不固定，即使以該餘款2,200 元全數用以
      償還上開債務，至其勞動基準法強制退休年齡65歲，仍無
      法清償上開債務，是其確有不能清償債務之情，應堪認定
      。準此，聲請人主張已不能清償債務，冀能重建更生等語
      ，依所舉事證及本院調查結果，即無不合。
五、末按「法院開始更生程序之裁定，應載明其年、月、日、時
    ，並即時發生效力。」、「法院裁定開始更生或清算程序後
    ，得命司法事務官進行更生或清算程序，必要時得選任律師
    、會計師或其他適當之自然人或法人一人為監督人或管理人
    。」消費者債務清理條例第45條第1 項、第16條第1 項分別
    定有明文。本件聲請人與金融機構協商成立後，非因可歸責
    於己之事由而無法繼續履行，且依其目前收入及財產狀況，
    未償之債務應屬不能清償，有如上述。此外，亦查無聲請人
    有消費者債務清理條例第46條各款所定駁回更生聲請等事由
    ，有本院民事紀錄科查詢表及臺灣高等法院被告前案紀錄表
    在卷可憑。且聲請人既非從事營業活動而屬受薪之消費者，
    ，所負無擔保或無優先權之債務總額亦未逾1,200萬元。從
    而，聲請人聲請更生，洵屬有據，應予准許，爰命司法事務
    官進行本件更生程序。
六、依消費者債務清理條例第11條第1 項、第45條第1 項、第16
    條第1 項，裁定如主文。
中    華    民    國    98    年    5     月    27    日
                  民事第三庭  法  官  朱玲瑤
上為正本係照原本作成。
本件不得抗告
本裁定已於98年5月27日下午4時公告。
中    華    民    國    98    年    5     月    27    日
                              書記官  楊銘仁


司法院資訊處製作；財團法人民間司法改革基金會備份。
